臺灣臺南地方法院民事判決
110年度重訴字第83號
原      告  蒲義雄  

被      告  莊仕賢  


上列當事人間請求侵權行為損害賠償事件，原告就本院108年度
訴字第1124號違反廢棄物清理法案件提起附帶民事訴訟，經本院
刑事庭以109年度重附民字第1號裁定移送前來，本院於民國110
年12月6日言詞辯論終結，判決如下：
    主  文
被告應給付原告新臺幣柒萬元，及自民國一百零九年一月二十日
起至清償日止，按週年利率百分之五計算之利息。
原告其餘之訴駁回。
訴訟費用由被告負擔百分之一，餘由原告負擔。
本判決原告勝訴部分得假執行。
原告其餘假執行之聲請駁回。
    事實及理由
壹、程序方面：
　  本件被告經合法通知，未於言詞辯論期日到場，核無民事訴
    訟法第386條所列各款情形，爰依原告之聲請，由其一造辯
    論而為判決。　
貳、實體方面：　
一、原告起訴主張：
  ㈠訴之聲明：
  ⒈被告應給付原告新臺幣（下同）1041萬2,400元，及自刑事附
    帶民事訴訟起訴狀繕本送達之翌日起至清償日止，按週年利
    率5％計算之利息。
  ⒉原告願供擔保，請准宣告假執行。
　㈡被告及訴外人鄭健玟、吳長勲及林建宏未依廢棄物清理法第4
    1條第1項規定領有廢棄物清除許可文件，鄭健玟於民國107
    年9月6日前之該月某日接獲不詳業者清除廢棄物之委託後，
    與吳長勲聯繫，其願有償委託吳長勲清除廢棄物，吳長勲聯
    繫林建宏表示有1車廢棄物欲清除，林建宏即應允之，隨後
    將被告、吳長勲之聯絡方式分別提供予雙方，並帶同被告前
    往欲傾倒廢棄物之地點即不知情之原告所有坐落臺南市○○區
    ○○段000地號土地（下稱系爭土地）查看，後續交由被告與
    吳長勲聯繫廢棄物傾倒事宜。
　㈢鄭健玟於107年9月6日晚上11時許，駕駛斯時為訴外人億揚環
    保有限公司所有之車牌號碼000-0000號自用大貨車（下稱系
    爭大貨車），在屏東縣○○鄉○○路00巷0號對面空地，與不詳
    業者談妥以現金10萬5,000元之代價，代為清除來源不明之
    廢棄樹脂、漆渣、塑膠等廢棄混合物太空包約30至40包之一
    般事業廢棄物1車（下稱系爭廢棄物）後，旋與吳長勲聯繫
    ，雙方約在高雄市鳥松區神農路某便利商店會合，吳長勲再
    與被告聯繫相約前往臺南市新化區某加油站，鄭健玟駕駛載
    有系爭廢棄物之系爭大貨車，並搭載吳長勲，被告則依林建
    宏之指示，駕駛林建宏先前僱用之不知情員工即訴外人陳俊
    安所有之車牌號碼0000-00號自用小客車前往上述加油站會
    合後，於同年月7日凌晨2時許，由被告駕駛上開小客車，鄭
    健玟駕駛系爭大貨車搭載吳長勲載運系爭廢棄物，前往系爭
    土地，並由鄭健玟操作貨車吊桿功能將太空包夾至系爭土地
    上棄置，而共同非法清除系爭廢棄物，鄭健玟隨後將上開不
    詳業者交付之10萬5,000元，扣除自己之報酬2萬5,000元後
    ，當場交付現金8萬元與吳長勲，吳長勲自該8萬元中取出自
    己之報酬3萬元後，當場將現金5萬元交付與被告，3人旋即
    駕車逃離現場。被告於同日凌晨某時返回其暫居之林建宏位
    於臺南市新化區之住處後，旋交付林建宏現金3萬元，自己
    留存報酬2萬元。嗣原告於同年月11日上午6時許行經系爭土
    地，發現其上有系爭廢棄物，始報警處理查獲。
　㈣原告所有之系爭土地出入口，因遭被告及鄭健玟、吳長勲、
    林建宏放置系爭廢棄物，而無法耕作或出租，原告固與鄭健
    玟、吳長勲及林建宏於109年8月21日經本院109年度南司重
    附民移調字第4號調解成立，惟被告於調解期日並未到場，
    爰依侵權行為之法律關係，請求被告賠償租金損害30萬2,40
    0元、107、108年無法進行休耕轉作費用共8萬元、翻土、割
    草及整修費用3萬元及精神慰撫金1000萬元，共計1041萬2,4
    00元。
二、被告經合法通知，均未於言詞辯論期日到場，亦未提出書狀
    作何聲明或陳述。 
三、本院得心證之理由： 　 
  ㈠查原告主張之被告違反廢棄物清理法之事實，業經本院刑事
    庭於110年2月2日以108年度訴字第1124號判決，判處被告共
    同犯廢棄物清理法第46條第4款之非法清理廢棄物罪，累犯
    ，處有期徒刑1年1月。未扣案蘋果廠牌門號0000000000號行
    動電話1支（含SIM卡1張）及犯罪所得2萬元均沒收，於全部
    或一部不能沒收或不宜執行沒收時，均追徵其價額，該案已
    於110年3月22日確定等情，經本院依職權調閱該案刑事卷宗
    核閱無誤，堪信為真。
  ㈡按因故意或過失，不法侵害他人之權利者，負損害賠償責任
    ；數人共同不法侵害他人之權利者，連帶負損害賠償責任。
    不法侵害他人之身體、健康、名譽、自由、信用、隱私、貞
    操，或不法侵害其他人格法益而情節重大者，被害人雖非財
    產上之損害，亦得請求賠償相當之金額。債權人向連帶債務
    人中之一人免除債務，而無消滅全部債務之意思表示者，除
    該債務人應分擔之部分外，他債務人仍不免其責任，民法第
    184條第1項前段、第185條第1項前段、第195條第1項前段、
    第276條第1項分別定有明文。
  ㈢查系爭土地係原告所有，地目田，面積為5,431平方公尺等情
    ，有系爭土地所有權狀、登記第一類謄本在卷可參（本院卷
    第95、105頁）。是系爭土地因被告等人將系爭廢棄物棄置
    於上而受有損害，已如前述，揆諸上揭規定，原告本得請求
    被告、鄭健玟、吳長勲及林建宏連帶負侵權行為損害賠償責
    任。惟原告已與鄭健玟、吳長勲及林建宏於109年8月21日在
    本院調解成立，鄭健玟、吳長勲及林建宏願連帶給付原告9
    萬元，原告同意不再就本件對該三人請求民事損害賠償，嗣
    鄭健玟、吳長勲及林建宏已依約給付完畢等情，經原告當庭
    自承，復有調解筆錄附卷可稽（附民卷第45-46頁、本院卷
    第92-93頁），堪信屬實。故依民法第276條第1項規定，鄭
    健玟、吳長勲及林建宏就本件應對原告所負之連帶損害賠償
    責任，業經原告免除，惟被告之損害賠償責任並未因而消滅
    ，故原告仍得對被告請求本件之損害賠償，茲就原告所主張
    各項損害賠償項目及金額是否有據，分別論述如下：
  ⒈租金損害：
    原告主張系爭土地面積約5.6分，每分地之租金為6,000元，
    原告之系爭土地自107年9月起至108年6月止，共9個月無法
    出租，其受有租金損害30萬2,400元（計算式：面積5.6分×6
    ,000元/分×9個月＝30萬2,400元）。惟原告自承系爭土地案
    發前因有休耕轉作的費用，故未租與他人耕作等語（本院卷
    第92頁），是自無所謂租金損害存在，此部分請求尚屬無據
    。
  ⒉無法領取休耕轉作費用：
    原告主張系爭土地因遭被告等人於棄置系爭廢棄物無法領取
    休耕轉作費用8萬元等語。經查，系爭土地上所棄置之系爭
    廢棄物已於109年10月31日清除完畢，並經臺南市政府環境
    保護局確認無誤等情，有該局109年11月19日環土字第10901
    32215號函暨所附之一般事業廢棄物委託清除處理遞送聯單
    、事業廢棄物妥善處理紀錄文件及現場照片、該局110年1月
    5日環土字第109015437號函在卷可參（本院卷第125-139頁
    ）。次查，系爭土地於107年第二期作、108年第一期作之申
    報轉作地方特色作物，經勘查不合格，故未核發107年度4.5
    萬、108年度2.5萬元休耕轉作費用等情，有臺南市新化區公
    所110年11月10日所農建字第1100757988號函在卷可佐（本
    院卷第119-120頁）。而系爭廢棄物係於107年9月7日遭被告
    等人棄置於系爭土地，對比原告無法領取上開休耕轉作費用
    之期間，顯因系爭廢棄物而造成系爭土地無法轉作其他作物
    ，致無法通過審查領取應有之休耕轉作費用。故原告就此部
    分請求被告賠償7萬元（計算式：4.5萬＋2.5萬＝7萬），核屬
    有據，逾此部分之請求，尚屬無據。
  ⒊翻土、割草及整修費用：
    原告主張被告等人非法棄置系爭廢棄物時，破壞系爭土地之
    圍牆，且擋住出入口，致預定之翻土、割草工程無法進行，
    原告須另行僱工翻土、割草及整修。又原告為避免系爭廢棄
    物內之有毒物質會滲漏出來，花費1,360元購買帆布，將系
    爭廢棄物蓋起來，總計須支出3萬元等語。惟查，原告當庭
    自承系爭土地上之系爭廢棄物已由被告、鄭健玟、吳長勲及
    林建宏出錢清理完畢（本院卷第92-93頁），且系爭土地上
    之系爭廢棄物已於109年10月31日清除完畢，業如前述，故
    此部分費用顯非原告所支付，自無損害可言，自不得請求被
    告給付。
  ⒋精神慰撫金：
    按慰藉金之賠償，以人格權遭遇侵害，使精神上受痛苦為必
    要，是不法侵害被害人之財產法益，而對其身體、生命、自
    由等人格權並未有何加害行為，縱因此使被害人苦惱，亦不
    生賠償慰藉金之問題（最高法院83年度台上字第2097號判決
    要旨參照）。本件被告之前揭行為，係侵害原告之財產權，
    並未侵害其人格法益，縱原告因被告之上揭行為，身心受有
    煎熬，仍與前開規定有所未合。是以，原告請求被告賠償精
    神慰撫金1000萬元，於法無據，要難准許。
  ㈣基上，原告得請求被告賠償7萬元。
四、綜上所述，原告依侵權行為法律關係，請求被告給付7萬元
    ，及自刑事附帶民事訴訟起訴狀繕本送達之翌日即109年1月
    20日（見附民卷第21頁）起至清償日止，按週年利率5％計算
    之利息，為有理由，應予准許，逾此範圍之請求，為無理由
    ，應予駁回。
五、至原告陳明願供擔保以代釋明，聲請宣告假執行，經核原告
    勝訴部分所命之給付在50萬元以下，本院爰依民事訴訟法第
    389條第1項第5款之規定，依職權宣告假執行，原告就該部
    分聲請宣告假執行僅係促使本院職權之發動，本院自無庸為
    准駁之裁判，附此敘明。至原告敗訴部分，其假執行之聲請
    已失所附麗，應予駁回。
六、據上論結，本件原告之訴為一部有理由、一部無理由，依民
    事訴訟法第385條第1項前段、第79條、第389條第1項第5款
    ，判決如主文。
中　　華　　民　　國　　110 　年　　12　　月　　24　　日
                  民事第一庭　法  官　陳尹捷
以上正本係照原本作成。
如不服本判決，應於判決送達後20日內，向本院提出上訴狀並表
明上訴理由，如於本判決宣示後送達前提起上訴者，應於判決送
達後20日內補提上訴理由書（須附繕本）。
如委任律師提起上訴者，應一併繳納上訴裁判費。  　　　　　
中　　華　　民　　國　　110 　年　　12　　月　　24　　日
                              書記官　曾美滋